【裁判字號】    99,訴,950
【裁判日期】    991231
【裁判案由】    毒品危害防制條例
【裁判全文】
臺灣基隆地方法院刑事判決               99年度訴字第950號
公  訴  人  臺灣基隆地方法院檢察署檢察官
被      告  藍宏模
上列被告因違反毒品危害防制條例案件，經檢察官提起公訴（99
年度毒偵字第1982號），被告並為有罪陳述，本院合議庭乃裁定
由受命法官獨任以簡式審判程序進行審理，並判決如下：
    主  文
藍宏模施用第二級毒品，累犯，處有期徒刑月，扣案之第二級
毒品甲基安非他命肆包（共毛重玖點柒公克）併同無從與之完全
析離之分裝袋肆只均沒收銷燬，扣案之吸食器壹組沒收之；又施
用第一級毒品，累犯，處有期徒刑柒月，扣案之第一級毒品海洛
因陸包（共毛重點陸公克）併同無從與之完全析離之分裝袋陸
只均沒收銷燬。應執行有期徒刑玖月，扣案之第二級毒品甲基安
非他命肆包（共毛重玖點柒公克）併同無從與之完全析離之分裝
袋肆只、第一級毒品海洛因陸包（共毛重點陸公克）併同無從
與之完全析離之分裝袋陸只均沒收銷燬，扣案之吸食器壹組，沒
收之。
    事  實
一、前案記錄：
  (一)藍宏模前因初犯施用毒品案件，經觀察、勒戒後，認無繼續
    施用傾向，經臺灣基隆地方法院檢察署檢察官於民國89年11
    月30日，以89年度毒偵字第3822號案件為不起訴處分確定。
  (二)其後，又於前揭觀察、勒戒執行完畢經釋放出所後之五年以
    內，再犯施用毒品案件，經本院於94年4 月7 日以94年瑞簡
    字第27號判決判處有期徒刑2 月確定，並於94年8 月19日縮
    短刑期執行完畢（未構成累犯）。復又因施用毒品案件，經
    本院於95年3 月27日以94年度易字第531 號判決判處有期徒
    刑5 月確定，於95年7 月19日縮短刑期執行完畢（構成累犯
    ）。
二、本案事實：
    藍宏模猶不思戒除毒癮，復基於施用第二級毒品甲基安非他
    命、第一級毒品海洛因之個別犯意，於99年10月26日16時許
    ，在臺北縣瑞芳鎮○○路43號住處，將甲基安非他命置入玻
    璃球吸食器內燒烤後再以口鼻吸食其煙霧之方式，施用第二
    級毒品甲基安非他命1 次。另於同日17時許，在同上處所，
    將海洛因摻入香菸後點燃吸食之方式，施用第一級毒品海洛
    因1 次。嗣於同日21時30分許，在上開住所，為警查獲，並
    扣得第一級毒品海洛因6 包（共毛重3.6 公克）、第二級毒
    品甲基安非他命4 包（共毛重9.7 公克）及吸食器1 組，經
    採其尿液送驗，結果則呈嗎啡、可待因、安非他命暨甲基安
    非他命陽性反應。
三、案經基隆市警察局第二分局報請臺灣基隆地方法院檢察署檢
    察官偵查起訴。
    理  由
壹、程序事項
    本案被告藍宏模所犯者非為死刑、無期徒刑、最輕本刑為三
    年以上有期徒刑之罪或高等法院管轄之第一審案件，其於準
    備程序進行中，先就被訴事實為有罪之陳述，經告知其簡式
    審判程序之旨，並聽取公訴人、被告之意見後，本院業已依
    刑事訴訟法第273 條之1 第1 項規定，裁定由受命法官獨任
    以簡式審判程序進行本案之審理。
貳、實體事項
一、前揭事實業據被告藍宏模於本院審理時坦承在卷；且有被告
    所有「分別供99年10月26日16、17時施用第二級毒品、第一
    級毒品所用之甲基安非他命4 包、海洛因6 包及吸食器1 組
    」扣案足佐。又被告為警查獲而採集之尿液檢體，經送請臺
    灣尖端先進生技醫藥股份有限公司以氣相層析質譜儀法為確
    認檢驗之結果，併呈嗎啡（海洛因代謝後尿液檢出成份）、
    可待因、安非他命及甲基安非他命陽性反應，此亦有臺灣尖
    端先進生技醫藥股份有限公司99年11月9 日濫用藥物檢驗報
    告1 份，暨與上開檢驗報告相對應之尿液檢體對照表（尿液
    檢體編號99-2-432）1 件在卷可憑。參之以酵素免疫分析或
    薄層定性分析等方式為初步篩檢者，檢驗結果雖有相當程度
    偽陽性之可能，然以氣（液）相層析、質譜分析之儀器為交
    叉確認者，檢驗結果出現偽陽性之機率則極低，因而具有公
    信力，核足為對涉嫌人不利之認定；尤以「毒品施用後於尿
    液、血液中可檢出之最大時限，與施用劑量、施用頻率、施
    用方式、施用者飲水量之多寡、個人體質、代謝情況、檢體
    收集時間點及所用檢測方法之靈敏度等因素有關，因個案而
    異。依據Clarke's Isolation Identification of Drugs第
    二版記載，血液中藥物之半衰期（濃度減半所需時間）分別
    為古柯鹼0.7-1.5小時、海洛因3分鐘（其代謝物為嗎啡2-3
    小時）、嗎啡2-3小時、大麻20-36小時、安非他命12小時（
    當尿液偏酸性時，為4-8小時）、甲基安非他命9小時、
    Ketamine 2-4小時，而MDMA約8.49小時。一般於尿液中可檢
    出之最大時限，古柯鹼為施用後1-4天、海洛因2-4天、嗎啡
    2-4天、大麻1-10天、安非他命1-4天、甲基安非他命1-5天
    、MDMA1- 4天、MDA 1-4天、Ketamine2- 4天。」此復曾經
    行政院衛生署藥物食品檢驗局以92年7月23日管檢字第
    0920005609號函釋在案。勾稽以觀，足見被告於本院審理時
    之任意性自白，與事實相符，堪可採信。再者，被告查有如
    本判決事實欄一所載施用毒品之前案紀錄，觀諸卷附臺灣高
    等法院被告前案紀錄表所載內容即明。從而，本案事證明確
    ，參照最高法院97年9 月9 日97年度第5 次刑事庭會議二決
    議意旨、97年度臺非字第540 、585 號暨98年度臺非字第12
    7 、211 號判決意旨，被告於初犯施用毒品案件之5 年以內
    ，再犯施用毒品之犯行，堪可認定，應依法論科。
二、論罪科刑：
(一)、查海洛因、甲基安非他命分係毒品危害防制條例第2 條第2
    項第1 款、第2 款所定之第一級、第二級毒品，被告於施用
    毒品後5 年以內，再犯本件施用第一級毒品海洛因、第二級
    毒品甲基安非他命之行為，係犯毒品危害防制條例第10條第
    1 項、第2 項之施用第一級、第二級毒品罪。被告持有第一
    級毒品海洛因、第二級毒品甲基安非他命之低度行為，應分
    別為施用第一級毒品、第二級毒品之高度行為所吸收，不另
    論罪。其所犯上開2 罪，犯意各別，行為不同，應予分論併
    罰。又其前曾受如事實欄所示之有期徒刑執行完畢，此有臺
    灣高等法院被告前案紀錄表在卷可按，其於有期徒刑執行完
    畢後之5 年內，故意再犯本件有期徒刑以上之罪，為累犯，
    其所犯上開2 罪，均應依刑法第47條第1 項加重其刑。
(二)、爰審酌被告犯罪之動機、曾有施用毒品之前科仍不知戒除，
    惟犯罪後坦承犯行，且所犯之施用毒品犯行乃戕害自己身心
    健康，並未危及他人等一切情狀，分別量處如主文所示之刑
    ，併定其應執行之刑。
(三)、扣案之白色粉末4 包（毛重共3.6 公克）、白色結晶6 包（
    毛重共9.7 公克），係查獲之毒品，經鑑定後，分別含有第
    一級毒品海洛因、第二級毒品甲基安非他命之成分，此有基
    隆市警察局第二分局查獲毒品危害防制條例毒品初步鑑驗反
    應照片2 幀附卷足考，核屬違禁物無疑。分別併同無從與之
    完全析離之分裝袋4 只、6 只，均應依毒品危害防制條例第
    18條第1 項前段規定，宣告沒收銷燬。又扣案之吸食器1 組
    ，係供施用第二級毒品之用，為被告所有，業據被告供承在
    卷，爰依刑法第38條1 項第2 款、第3 項宣告沒收。
三、據上論斷，應依刑事訴訟法第273 條之1 、第299 條第1 項
    前段，毒品危害防制條例第10條第1 項、第2 項、第18條第
    1 項前段，刑法第11條、第47條第1 項、第51條第5 款、第
    38條第1 項第2 款、第3 項，判決如主文。
本案經檢察官王亞樵到庭執行職務。
中    華    民    國    99    年    12    月    31    日
                  刑事第五庭法    官  吳佳齡
以上正本證明與原本無異。
如不服本判決應於收受送達後10日內向本院提出上訴書狀，並應
敘述具體理由；其未敘述上訴理由者，應於上訴期間屆滿後20日
內向本院補提理由書(均須按他造當事人之人數附繕本)「切勿逕
送上級法院」。
中    華    民    國    99    年    12    月    31    日
                            書 記 官  莊智凱
附錄論罪法條：
毒品危害防制條例第10條
施用第一級毒品者，處 6 月以上 5 年以下有期徒刑。
施用第二級毒品者，處 3 年以下有期徒刑。

司法院資訊處製作；財團法人民間司法改革基金會備份。
